【裁判字號】    90,訴,153
【裁判日期】    900330
【裁判案由】    偽造文書
【裁判全文】
臺灣嘉義地方法院刑事判決                            九十年度訴字第一五三號
    公  訴  人  臺灣嘉義地方法院檢察署檢察官
    被      告  乙○○
右列被告因偽造文書案件，經檢察官提起公訴（九十年度偵字第一二四號），本院
判決如左：
    主  文
乙○○連續行使偽造私文書，足以生損害於他人，處有期徒刑伍月，如易科罰金，以
佰元折算壹日。
偽造於特約商店「麥克皮鞋精品店」信用卡簽帳單之商店存根聯、「國宮小客車租賃
有限公司」信用卡簽帳單之銀行存根聯、商店存根聯上之「ＳＵＮＮＹ」署押各壹枚
，共計參枚，均沒收。
    事  實
一、乙○○意圖為自己不法之所有，於民國八十九年五月二十五日晚上八時許，與友
    人甲○○同至嘉義市火車站旁「好樂迪ＫＴＶ」唱歌之際，伺機竊取甲○○置於
    皮包內之富邦商業銀行信用卡一張（卡號0000000000000000號
    ）得手後，乃基於行使偽造私文書之概括犯意，與分別基意圖為自己不法所有、
    意圖為自己不法利益之犯意，假冒其係甲○○本人，分別於八十九年五月二十六
    日上午十時二十五分及同日中午十二時四十四分，持上開竊得之信用卡，至財團
    法人聯合信用卡處理中心之特約商店（下稱特約商店）位在高雄市之「麥克皮鞋
    精品店」購買皮鞋一雙，新臺幣（下同）一千五百元，復至位在高雄市○○路五
    五三號特約商店「國宮小客車租賃公司」租得自小客車一輛，租金三千七百八十
    元，並未經甲○○之同意或授權，在一式二聯之「麥克皮鞋精品店」（分為客戶
    收執聯、商店存根聯）與在一式三聯之「國宮小客車租賃有限公司」（分為客戶
    收執聯、銀行存根聯、商店存根聯）信用卡簽帳單上偽造甲○○之英文署押「Ｓ
    ＵＮＮＹ」（按商店信用卡簽帳單為一式二聯或一式三聯，一式二聯者分成客戶
    收執聯、商店存根聯，一式三聯者分為客戶收執聯、銀行存根聯、商店存根聯，
    以自動複寫製作，本件乙○○係分別在上開特約商店信用卡簽帳單上偽造甲○○
    之英文署押「ＳＵＮＮＹ」各一枚，經自動複寫作用，收執聯及存根聯均有「Ｓ
    ＵＮＮＹ」之署押各一枚），表示甲○○為購物消費，允諾付款與發卡銀行之意
    思表示之證明，而偽造完成簽帳單之私文書，再將該簽帳單之存根聯持交上開特
    約商店所僱用之職員，詐購皮鞋一雙及詐免付租金之不法利益而主張行使，使如
    上開特約商店所僱用之職員陷於錯誤，而交付皮鞋及免付租金，以致「財團法人
    聯合信用卡處理中心」亦墊付其消費款項予「麥克皮鞋精品店」及「國宮小客車
    租賃有限公司」等特約商店，足生損害於「財團法人聯合信用卡處理中心」、「
    麥克皮鞋精品店」、「國宮小客車租賃有限公司」及甲○○。
二、案經甲○○訴由嘉義市警察局第二分局報請臺灣嘉義地方法院檢察署檢察官偵查
    起訴。
    理  由
一、右揭犯罪事實，業據被告乙○○坦承不諱，核與告訴人甲○○指訴情節相符，此
    外，復有被害報告單、租車契約書、簽帳單及富邦商業銀行信用卡消費明細及帳
    單各一紙附卷可稽，是被告前揭自白，核與事實相符，自堪採信，事證明確，被
    告前揭犯行，洵堪認定。
二、核被告乙○○所為，係犯刑法第三百二十條第一項竊盜罪及第二百十六條、第二
    百十條行使偽造私文書、第三百三十九條第一項之詐欺取財、同條第二項詐欺得
    利罪名。公訴意旨認被告詐欺「國宮小客車租賃有限公司」得以免付租金之利益
    ，應依刑法第三百三十九條第一項詐欺取財罪處斷，尚有未洽，該犯罪事實應依
    同條第二項詐欺得利處斷，惟因起訴之事實相同，起訴法條應予變更。被告於簽
    帳單上偽造署押之行為係偽造私文書之部分行為，其偽造後持以行使，偽造之低
    度行為為行使之高度行為所吸收，均不另論罪。又被告先後行使偽造私文書犯行
    ，均時間緊接、犯罪構成要件相同，顯係基於概括犯意為之，為連續犯，應依刑
    法第五十六之規定論以一罪，並加重其刑。又被告所犯前開竊盜罪、行使偽造私
    文書罪及詐欺取財、詐欺得利罪間，有方法結果之牽連關係，屬牽連犯，應依刑
    法第五十五條之規定從一重之連續行使偽造私文書罪處斷。爰審酌被告之品行、
    犯罪之動機、目的、手段、所生危害、及犯罪後坦承犯行，態度良好等一切情狀
    ，量處如主文所示之刑，並依法諭知易科罰金之折算標準。
三、被告所偽造於特約商店「麥克皮鞋精品店」信用卡簽帳單之商店存根聯、「國宮
    小客車租賃有限公司」信用卡簽帳單之銀行存根聯、商店存根聯上之「ＳＵＮＮ
    Ｙ」署押各壹枚，共計參枚，係偽造之署押，其原本雖未扣案，惟無證據證明業
    已滅失，應依刑法第二百十九條規定宣告沒收；至於該等簽帳單之客戶收執聯（
    含其上偽造之「ＳＵＮＮＹ」署押），被告供稱業已毀棄滅失而不存在，爰不諭
    知沒收，附此敘明。
四、按刑法第四十一條原規定：「犯最重本刑為三年以下有期徒刑以下之刑之罪，而
    受六月以下有期徒刑或拘役之宣告，因身體、教育、職業或家庭之關係，執行顯
    有困難者，得以一元以上三元以下折算壹日，易科罰金。」，惟該條文業於九十
    年一月四日修正為（第一項）：「犯最重本刑為五年以下有期徒刑以下之刑之罪
    ，而受六月以下有期徒刑或拘役之宣告，因身體、教育、職業或家庭之關係，執
    行顯有困難者，得以一元以上三元以下折算壹日，易科罰金。但確因不執行所宣
    告之刑，難收矯正之效，或難以維持法秩序者，不在此限」，（第二項）：「併
    合處罰之數罪，均有前項情形，其應執行之刑逾六月者，亦同。」，並於九十年
    一月十日經總統公布施行，本件被告犯罪時間均在舊法時期，比較新舊法結果，
    以新法較有利於被告之易科罰金，自應適用新法，併此指明。
據上論斷，應依刑事訴訟法第二百九十九條第一項前段、第三百條，刑法第二條第一
項前段、第五十六條、第二百十六條、第二百十條、第三百二十條第一項、第三百三
十九條第一、二項、第五十五條、第四十一條第一項前段、第二百十九條，罰金罰鍰
提高標準條例第一條前段、第二條，判決如主文。
本案經檢察官陳美君到庭執行職務
中      華      民      國    九十      年      三      月     三十     日
                              臺灣嘉義地方法院刑事第三庭
                                  法  官  王  漢  章
右正本證明與原本無異。
如不服本判決，應於判決送達後十日內向本院提出上訴狀( 應附繕本 )。
中      華      民      國    九十      年      四      月     二       日
                                  書記官  李  文  政
附  錄：
刑法第二百十六條：
行使第二百十條至第二百十五條之文書者，依偽造、變造文書或登載不實事項或使登
載不實事項之規定處斷。
刑法第二百十條：
偽造、變造私文書，足以生損害於公眾或他人者，處五年以下有期徒刑。
刑法第三百二十條第一項：
意圖為自己或第三人不法之所有，而竊取他人之動產者，為竊盜罪，處五年以下有期
徒刑、拘役或五百元以下罰金。
刑法第三百三十九條
意圖為自己或第三人不法之所有，以詐術使人將本人或第三人之物交付者，處五年以
下有期徒刑、拘役或科或併科一千元以下罰金。
以前項方法得財產上不法之利益或使第三人得之者亦同。
前二項之未遂犯罰之。


司法院資訊處製作；財團法人民間司法改革基金會備份。
